【裁判字號】    89,台上,5611
【裁判日期】    890921
【裁判案由】    偽造有價證券
【裁判全文】
最高法院刑事判決                              八十九年度台上字第五六一一號
    上  訴  人  甲○○
    選任辯護人  黃世芳律師
右上訴人因偽造有價證券案件，不服台灣高等法院中華民國八十九年五月十二日第二
審判決（八十八年度上訴第一一一○號，起訴案號：台灣台北地方法院檢察署八十七
年度偵字第一四三八○號），提起上訴，本院判決如左：
    主  文
原判決撤銷，發回台灣高等法院。
    理  由
本件原判決認定上訴人甲○○因其銀行帳戶遭拒絕往來，為經商需用，竟於民國八十
七年二月間，在台北縣中和市○○路住處附近，交付其相片及新台幣（下同）三萬元
予一不詳姓名男子，由該男子將上訴人提供之相片換貼於張英傑之國民身分證上，供
上訴人持以使用，足以生損害於張英傑及公務機關核發國民身分證之正確性而害及公
眾。上訴人於取得變造完成之前揭身分證後，未經張英傑之同意，於八十七年五月二
十八日，在某一不詳處所，委由不知情之刻印人員偽刻「張英傑」印章一枚，持前開
變造之身分證及偽刻之印章，至台北市○○路一五六之一號交通銀行城北分行，申請
開立支票存款帳戶，並基於概括犯意，假冒「張英傑」為申請人及立約定書人之名義
，於支票存款開戶申請書暨調查表、支票存款約定書上偽造「張英傑」之簽名，並以
偽刻之「張英傑」印章蓋用印文，偽造上開私文書，交付銀行承辦人申請開戶，足以
生損害於張英傑及交通銀行城北分行。上訴人並將前揭變造之身分證交付銀行承辦人
核對，因而得冒用「張英傑」名義在該銀行開立000000000000帳號之支
票存款帳戶，請領支票使用。嗣上訴人意圖供行使之用，基於概括之犯意，自領用支
票之日起至八十七年七月八日止，在其台北市○○路公司處，連續多次，假冒張英傑
名義，以上開偽刻之「張英傑」印章於00000000號等四十九張支票（詳如原
判決附表二所示）之發票人簽章欄上蓋用印文，簽發交付做為生意往來之付款工具（
事後均有兌現）；並於00000000號支票背面偽造「張英傑」之簽名背書，表
示轉讓票據文義之背書私文書。嗣於八十七年七月九日下午二時許，上訴人又至上開
銀行申領支票時，為銀行行員發現而報警查獲等情。因而維持第一審論處上訴人連續
意圖供行使之用，而偽造有價證券罪刑之判決，駁回上訴人在第二審之上訴，固非無
見。
惟查：(一)、事實審法院未於審判期日，就被告否認犯罪有利之辯解與證據，予以調查
，亦不於理由內加以論列，率行判決，即屬於法有違。上訴人於原審指稱，第000
00000號支票（即原判決附表二編號四十九所示），其背面所載「張英傑」之簽
名一枚，係案發後依檢察官之指示，至銀行辦理支票存款帳戶之註銷時，應銀行人員
之要求而簽署，並非其偽造，除有銀行人員可證外，起訴書內亦無此一部分犯罪事實
之記載，可資印證等語（見原審卷第一二七頁）。原審就上訴人前揭否認偽造背書之
有利辯解，未傳喚銀行人員調查，亦未於理由中論列何以不予傳喚，且既認上訴人以
「張英傑」名義偽簽該紙支票，該「張英傑」即為名義上之發票人，上訴人又何須再
於同一支票上偽造發票人「張英傑」之背書以為轉讓﹖原判決遽予認定上訴人偽造上
開支票之背書，自嫌速斷。(二)、審理事實之法院，對於案內一切證據，除認為不必要
者外，均應詳為調查，然後基於調查所得之心證，以為判斷事實之基礎，如有應行調
查之證據未經依法調查，或證據雖已調查而其內容尚未明瞭者，即與未經調查無異，
如遽行判決，即屬刑事訴訟法第三百七十九條第十款所稱之當然違背法令。上訴人於
警訊、偵查及第一審中，雖均自白其有偽造如原判決附表二所示之四十九張支票，惟
事實審法院仍應調查其他必要之證據，以察其與事實是否相符，茍無法證明其與事實
相符，該自白即失其證據之證明力，不得採為判斷事實之根據。上訴人迭於原審指稱
其僅係顏憲正（綽號馬沙）之人頭，於領取支票後，即全交予顏憲正，其未曾簽發使
用過任何支票等語，原審函請台灣彰化地方法院傳拘顏憲正，又傳訊四十九張支票中
，提示較多之執票人林秋芬，雖均告無著，惟依卷證資料所示，其餘提示之執票人尚
有東榮、北極星、大登等旅行社及華英、勤讚、森豐等公司（見附於偵查卷內中山分
局函送之提示支票影本），如予調查，似不難查明渠等持以提示之支票來源，此攸關
上訴人所辯該四十九張支票均非其簽發使用，是否可採，及其於偵查與一審中之自白
，是否與事實相符之認定，上訴人亦聲請原審傳喚東榮、北極星、大登等旅行社及華
英、勤讚、森豐等公司之相關人員（見原審卷第一二八頁），其既非不易或不能調查
，乃原判決未予傳訊，即認渠等僅為執票人，無證據足證與顏憲正有關云云，自有應
於審判期日調查之證據而未予調查之違法。上訴意旨指摘原判決不當，非無理由，應
認有發回更審之原因。
據上論結，應依刑事訴訟法第三百九十七條、第四百零一條，判決如主文。
中      華      民      國    八十九    年      九      月    二十一    日
                              最高法院刑事第十二庭
                                  審判長法官  陳  炳  煌
                                        法官  陳  正  庸
                                        法官  陳  世  雄
                                        法官  徐  文  亮
                                        法官  吳  信  銘
      右正本證明與原本無異
                                              書  記  官
中      華      民      國    八十九    年      九      月    二十七    日


司法院資訊處製作；財團法人民間司法改革基金會備份。
